臺灣高等法院民事裁定
                                     108年度抗字第1509號
抗  告  人  蘇進財


訴訟代理人  黃仕翰律師
            游弘誠律師
            王筑威律師
相  對  人  明暘開發資產管理股份有限公司

法定代理人  歐大墭
上列當事人間請求返還房屋等事件，抗告人對於民國108 年9 月
12日臺灣臺北地方法院108 年度補字第2084號裁定，關於訴訟標
的價額核定部分提起抗告，本院裁定如下：
    主  文
原裁定關於核定訴訟標的價額部分廢棄。
本件訴訟標的之價額核定為新臺幣柒佰貳拾叁萬貳仟零柒拾玖元
。
抗告費用由相對人負擔。
    理  由
一、抗告意旨略為：抗告人依其與相對人簽署合建契約書之約定
    ，為坐落新北市○○區○○段000 地號土地（應有部分121/ 100
    00 ，下稱系爭土地）及其上坐落同段5189建號即門牌號碼
    新北市○○區○○路0 段00號1 樓房屋（下稱系爭建物，與系爭
    土地下合稱系爭房地）所有權人，爰依民法第767 條規定，
    訴請㈠相對人應將系爭房地之土地、建物所有權狀交付抗告
    人；㈡相對人應將系爭建物交付抗告人。其訴之聲明第一項
    為不能核定價額之財產權訴訟，第二項則應以不包含土地價
    額之建物價額新臺幣（下同）百萬元計算，該二聲明為競合
    關係，故本件訴訟標的價額應核定為不能核定之財產權訴訟
    165 萬元。原裁定竟將系爭建物坐落之土地價額併入計算，
    據以核定本件訴訟標的價額，顯有不當，爰提起本件抗告，
    求予廢棄原裁定等語。
二、按訴訟標的之價額，由法院核定；核定訴訟標的之價額，以
    起訴時之交易價額為準；無交易價額者，以原告就訴訟標的
    所有之利益為準；法院因核定訴訟標的之價額，得依職權調
    查證據；以一訴主張數項標的者，其價額合併計算之。但所
    主張之數項標的互相競合或應為選擇者，其訴訟標的價額，
    應依其中價額最高者定之，民事訴訟法第77條之1 第1 項、
    第2 項、第3 項、第77條之2 第1 項分別定有明文。又所有
    權狀乃不動產所有權歸屬之證明文件，若無從認定原告因返
    還所有權狀所受利益之客觀價額，應認其訴訟標的價額不能
    核定，而依民事訴訟法第77條之12規定定之；另房屋及土地
    為各別之不動產，各得單獨為交易之標的，故房屋所有人對
    無權占有人請求遷讓交還房屋之訴，應以房屋起訴時之交易
    價額，核定其訴訟標的之價額，不得併將房屋坐落土地之價
    額計算在內（最高法院104 年度台抗字第765 號、102 年度
    台抗字第429號裁定要旨參照）。
三、經查：
  ㈠本件訴之聲明第一項係請求相對人返還系爭土地所有權狀及
    系爭建物所有權狀，依前揭說明，均為訴訟標的價額不能核
    定之財產權訴訟，是訴之聲明第一項之訴訟標的價額應分別
    交還系爭土地所有權狀、系爭建物所有權人各核定為165 萬
    元、165 萬元。
  ㈡本件訴之聲明第二項係請求相對人遷讓系爭建物，依前揭說
    明，其訴訟標的價額自應以系爭建物起訴時之價額定之，而
    不得併將系爭建物坐落之系爭土地價額計算在內。參以系爭
    房地鄰近之房地交易價格約為每平方公尺15萬0,660 元、公
    告土地現值為每平方公尺22萬5,000 元，系爭房地總面積為
    78.15平方公尺、系爭建物之基地面積為27.52平方公尺，有
    不動產交易實價查詢服務網、土地及建物登記第二類謄本可
    憑（見本院卷第39-41頁、原審卷第41-43頁），是本件起訴
    時系爭房地交易價格約為1,177萬4,079元（計算式：總面積
    78.15平方公尺×平均交易單價15萬0,660元＝1,177萬4,079元
    ），系爭土地價格為619萬2,000 元（計算式：27.52平方公
    尺×公告現值22萬5,000元＝619萬2,000元），故系爭建物起
    訴時之交易價格應核定為558萬2,079元（計算式：1,177萬4
    ,079元－619萬2,000元＝558萬2,079元）。
  ㈢承上，抗告人所主張之數項標的中請求返還系爭建物所有權
    狀與遷讓系爭建物之標的雖不相同，惟自經濟上觀之，其訴
    訟目的一致，不超出終局標的範圍，屬競合關係，訴訟標的
    價額應依其中價額最高者之系爭建物起訴時交易價格558萬2
    ,079元定之；另請求相對人返還系爭土地所有權狀與前揭遷
    讓系爭建物，則為一訴主張數項標的，價額應合併算之，故
    本件訴訟標的價額應核定為723萬2,079元（計算式：165 萬
    元＋558萬2,079元＝723萬2,079元）。原裁定逕以系爭建物房
    地總價值核定本件訴訟標的價額，尚有未洽。抗告意旨指摘
    原裁定關於核定訴訟標的價額部分不當，為有理由，應由本
    院將原裁定此部分予以廢棄，自為裁定如主文第二項所示。
    另原裁定關於核定訴訟標的價額部分既經本院廢棄，則原裁
    定命補繳裁判費部分即失所附麗，附此敘明。四、據上論結
    ，本件抗告為有理由，爰裁定如主文。
中　　華　　民　　國　 108　　年　　12　　月　　20　　日
                    民事第二十庭  
                        審判長法　官  陳雅玲
                              法　官  馬傲霜
                              法　官  林玉蕙
正本係照原本作成。
本裁定除以適用法規顯有錯誤為理由外，不得再抗告。如提起再
抗告，應於收受送達後10日內委任律師為代理人向本院提出再抗
告狀。並繳納再抗告費新臺幣１千元。
中　　華　　民　　國　 108　　年　　12　　月　　20　　日

                              書記官  鄭淑昀